臺灣高等法院交通事件裁定　　　　　　　　　　　　九十三年度交抗字第六三六號
　　抗　 告 　人
　　即原處分機關　 臺北市交通事件裁決所
　　代　 表　 人　 吳明德
　　受 處　分 人　 甲○○
右列抗告人因受處分人違反道路交通管理處罰條例案件，不服臺灣士林地方法院，中
華民國九十三年七月二十日所為裁定（九十三年度交聲字第六０七號），提起抗告，
本院裁定如左：
    主  文
抗告駁回。
    理  由
一、本件抗告意旨略以：道路交通管理處罰條例第六十一條修正條文業經總統於九十
    三年四月二十一日以華總一義字第０九三０００七七六０一號令公布，行政院定
    自九十三年七月一日實施，且交通部九十三年六月二十九日交路字第０九三００
    四０四三一號函釋以「行為時」之法律處罰，則本案有關違反道路交通安全規則
    肇事致人受傷之處分，仍應依行為時道路交通管理處罰條例第六十一條第三項規
    定，處吊扣駕駛執照三個月尚無違誤等語。
二、按汽車除行駛於單向道或指定行駛於左側車道外，在未劃標線之道路，應靠右行
    駛；但遇有特殊情況必須行駛左側道路時，除應減速慢行外，並注意前方來車及
    行人，道路交通安全規則第九十五條第一項定有明文。再汽車駕駛人，駕駛汽車
    違反道路交通規則，因而肇事致人受傷者，記違規點數三點；致人重傷者，吊扣
    其駕駛執照三個月至六個月，現行道路交通管理處罰條例第六十一條第三項亦有
    明文。經查受處分人甲○○於九十三年三月二十五日十九時三十五分許駕駛車號
    ＢＭ︱一二一九號自小客車沿台北市○○路二０八巷由北往南行駛至同市○○路
    二０八巷六十四號前之肇事地點時，於跨越行車分向限制線超越在前併排停車之
    車輛時，其左前車頭與由劉懿慧駕駛，沿文德路二０八巷自對向由南往北駛至之
    車號ＡＵＧ︱五三六重型機車前車頭發生碰撞致被害人劉懿慧受傷之違規事實，
    業據受處分人甲○○及被害人劉懿慧於警詢時陳述明確，復有台北市政府警察局
    北市警交大字第Ａ一Ａ一０二一三八號舉發違反道路交通管理事件通知單、道路
    交通事故現場圖、交通事故分析研判表、交通事故補充資料表、交通事故談話紀
    錄表、國泰綜合醫院內湖分院乙種診斷證明書各一紙在卷可稽（原審卷第一四頁
    、第二二頁、二一頁、第二三頁至第二五頁、第二九頁）；可見受處分人甲○○
    駕駛汽車，於超越併排停車而必須行駛左側道路時，未注意前方來車，與被害人
    劉懿慧之機車發生碰撞，致被害人劉懿慧受有多處擦傷、裂傷、挫傷等傷害之交
    通違規事實，應堪認定。
三、又道路交通管理處罰條例業經總統於九十三年四月二十一日以華總一義字第０九
    三０００七七六０一號令修正公布，行政院並依該條例第九十三條規定，於九十
    三年六月三十日以院臺交字第０九三００八六六八四號令，定於九十三年七月一
    日施行。茲本案行為發生於九十三年三月二十五日，係屬新法施行前之案件，而
    修正前之道路交通管理處罰條例第六十一條第三項原係規定「汽車駕駛人駕駛汽
    車違反道路交通安全規則，因而肇事致人受傷者，吊扣其駕駛執照三個月至六個
    月」，然修正後之道路交通管理處罰條例第六十一條第三項則修正為「汽車駕駛
    人駕駛汽車違反道路交通安全規則，因而肇事致人受傷者，記違規點數三點」，
    此修正前後法律規定處罰之內容顯有不同，應認係屬法律之變更。再參照現行稅
    捐稽徵法第四十八條之三「納稅義務人違反本法或稅法之規定，適用裁處時之法
    律。但裁處前之法律有利於納稅義務人者，適用最有利於納稅義務人之法律。」
    之規定及行政秩序罰法草案第三條亦明定「從新從輕原則」，堪認行政秩序罰案
    件仍應有「從新從輕原則」之類推適用。經比較新舊法後，認修正後之新法較有
    利於行為人，自應適用修正後道路交通管理處罰條例第六十一條第三項規定予以
    裁處。原審法院於九十三年七月二十日為裁定時，新法業已施行，自應比較新舊
    法，而依新法予以裁處，故原審將原處分撤銷，並依修正後之道路交通管理處罰
    條例第六十一條第三項裁處受處分人，記違規點數參點，其認事用法經核並無違
    誤。抗告意旨稱交通部曾於九十三年六月二十九日以交路字第０九三００四０四
    三一號函釋以「行為時」之法律為處罰依據，則本案有關違反道路交通安全規則
    肇事致人受傷之處分，仍應依行為時即修正前之道路交通管理處罰條例第六十一
    條第三項規定加以裁處；惟依大法官會議第二一六號解釋意旨以觀，法官對於各
    機關依其職掌就有關法規所為之釋示，並不受其拘束，仍得依據法律表示不同之
    見解，可知法官自得依據法律加以適用，並不受行政機關對有關法規所為之釋示
    所拘束。茲抗告人即原處分機關認仍應依修正前道路交通管理處罰條例第六十一
    條第三項規定，處吊扣駕駛執照三個月等語，自屬無據，本件抗告為無理由，應
    予駁回。
四、據上論結，應依道路交通案件處理辦法第二十六條，刑事訴訟法第四百十二條，
    裁定如主文。
中　　　華　　　民　　　國　　九十三　　年　　　八　　　月　　三十一　　日
                              臺灣高等法院交通法庭
                                  審判長法  官　黃　瑞　華
                                        法  官  宋　　　祺
                                        法  官  陳　坤　地
右正本證明與原本無異。
不得再抗告。
                                        書記官　陳　建　邦
中　　　華　　　民　　　國　　九十三　　年　　　九　　　月　　　二　　　日
